【裁判字號】    99,裁,262
【裁判日期】    990129
【裁判案由】    機關團體作業組織所得稅
【裁判全文】
最  高  行  政  法  院  裁  定
                                       99年度裁字第262號
上  訴  人  財團法人技專校院入學測驗中心基金會
代  表  人  甲○○
訴訟代理人  許進德  律師
被 上訴 人  財政部臺灣省中區國稅局
代  表  人  乙○○
上列當事人間機關團體作業組織所得稅事件，上訴人對於中華民
國98年9月30日臺中高等行政法院98年度再字第20號判決，提起
上訴，本院裁定如下：
    主  文
上訴駁回。
上訴審訴訟費用由上訴人負擔。
    理  由
一、按對於高等行政法院判決之上訴，非以其違背法令為理由，
    不得為之，行政訴訟法第242條定有明文。依同法第243條第
    1項規定，判決不適用法規或適用不當者，為違背法令；依
    同法第243條第2項規定，判決有該條項所列各款情形之一者
    ，為當然違背法令。又提起上訴，應以上訴狀表明上訴理由
    並應添具關於上訴理由之必要證據，復為同法第244條第1項
    第4款及第2項所明定。是當事人提起上訴，如以原判決有不
    適用法規或適用不當為理由時，其上訴狀應有具體之指摘，
    並揭示該法規之條項或其內容；如以原判決有行政訴訟法第
    243條第2項所列各款情形為理由時，其上訴狀應揭示合於該
    條款之具體事實。上訴狀或理由書如未依上述方法表明，或
    其所表明者顯與上開法條規定之違背法令情形不相合時，即
    難認為已合法表明上訴理由，其上訴自非合法。又原判決如
    已明確說明其適用法律之見解，並就當事人主張之法律見解
    ，說明其不採之理由，且原判決所採見解與司法院解釋、本
    院判例及通說見解均無牴觸者，當事人如仍堅持其於原審主
    張之歧異見解作為上訴理由，即與所謂原判決「違背法令」
    之情形顯不相當，要難謂為適法之上訴理由。
二、緣上訴人民國（下同）92年度教育文化公益慈善機關或團體
    及其作業組織結算申報，原列報收入新臺幣（下同）355,95
    1,813元，支出320,876,578元及本期餘絀數35,075,235元，
    課稅所得額0元。案經被上訴人初查以其報名費收入、簡章
    收入及其他收入合計349,889,363元，係屬銷售簡章及提供
    測驗服務之收入，予以轉正為銷售貨物或勞務收入，並減除
    銷售貨物或勞務之支出320,876,578元，核定課稅所得額29,
    012,785元，補徵應納稅額7,243,196元。上訴人不服，循序
    提起行政訴訟，經臺中高等行政法院96年度訴字第240號判
    決駁回，上訴人仍不服，提起上訴，經本院以97年度裁字第
    672號裁定駁回上訴而告確定。上訴人猶未甘服，依行政訴
    訟法第273條第1項第1款規定，對臺中高等行政法院96年度
    訴字第240號確定判決（下稱原確定判決），提起再審之訴
    ，復經臺中高等行政法院97年度再字第9號判決駁回再審之
    訴，上訴人不服，提起上訴，經本院以98年度裁字第814號
    裁定駁回上訴。嗣上訴人以於98年5月6日收受財政部98年5
    月1日台財稅字第09700524190號函，該函明白指出上訴人辦
    理學生升學入學考試，所收取之報名費收入、簡章收入及申
    請成績單、報考證明、成績複查等收入，尚無「教育、文化
    、公益、慈善機關或團體免納所得稅適用標準」第3條第1項
    有關銷售貨物或勞務所得應課徵所得稅規定之適用，是依該
    函文，原確定判決適用法規顯有錯誤，故於法定期間內，依
    行政訴訟法第273條第1項第1款規定，對原確定判決復提起
    再審之訴，經原審法院判決駁回後，提起本件上訴。
三、上訴意旨雖主張：(一)原判決認定原確定判決適用財政部84年
    3月1日台財稅第841607554號函並無錯誤，忽略銷售貨物或
    勞務與收入間之代價關係，在事實與規範的涵攝上，誤認上
    訴人所收取之報名費、簡章、申請成績單、報考證明及成績
    復查等收入為銷售貨物或勞務之代價，有違論理法則及財政
    部98年5月1日台財稅字第09700524190號函釋，構成判決不
    備理由之違背法令。(二)本院以98年度判字第1121號及98年度
    判字第1122號判決將被上訴人對上訴人核定90年度及91年度
    所得稅額之處分撤銷，然原判決未將92年度所得稅額之處分
    撤銷，有違公平原則等語。然原判決已就上訴人可否依據判
    決確定後，行政機關對於適用法律所為之函釋見解，主張已
    確定之判決適用法規顯有錯誤，作為提起再審理由之重要爭
    點論明：依稅捐稽徵法第1條之1但書規定，上訴人92年度教
    育文化公益慈善機關或團體及其作業組織結算申報，既已經
    核課確定，自無財政部98年5月1日台財稅字第09700524190
    號函釋之適用，揆諸司法院釋字第287號解釋「行政主管機
    關就行政法規所為之釋示，係闡明法規之原意，固應自法規
    生效之日起有其適用。惟在後之釋示如與在前之釋示不一致
    時，在前之釋示並非當然錯誤，於後釋示發布前，依前釋示
    所為之行政處分已確定者，除前釋示確有違法之情形外，為
    維持法律秩序之安定，應不受後釋示之影響。」意旨，亦無
    不合等語。至於本院98年度判字第1121號及98年度判字第11
    22號判決適用財政部98年5月1日台財稅字第09700524190號
    函釋，乃針對尚未核課確定的上訴案所為，與本件核課處分
    之行政訴訟已經判決確定後，財政部始另作成98年5月1日台
    財稅字第09700524190號函釋之情形不同，顯不生違反公平
    原則問題。核其上訴理由無非重述其在原審主張之歧異見解
    ，對原審認定事實及適用法律之職權行使，指摘為不當，並
    就原判決已論斷者，泛言其未論斷或違背論理法則，核與所
    謂原判決「違背法令」之情形顯不相當，均難認對原判決之
    如何違背法令已有具體之指摘。依首開規定及說明，應認其
    上訴為不合法。
四、依行政訴訟法第249條第1項前段、第104條、民事訴訟法第9
    5條、第78條，裁定如主文。
中    華    民    國    99    年    1     月    29    日
                    最高行政法院第四庭
                        審判長法官  劉  鑫  楨
                              法官  侯  東  昇
                              法官  林  文  舟
                              法官  曹  瑞  卿
                              法官  陳  鴻  斌
以  上  正  本  證  明  與  原  本  無  異
中    華    民    國    99    年    2     月    2     日
                              書記官  邱  彰  德


司法院資訊處製作；財團法人民間司法改革基金會備份。
